【裁判字號】    98,家聲,162
【裁判日期】    980617
【裁判案由】    核定遺產管理人報酬
【裁判全文】
臺灣高雄地方法院民事裁定             98年度家聲字第162號
聲  請  人  郭清寶律師即被繼承人甲○○之遺產管理人
上聲請人聲請核定遺產管理人報酬事件，本院裁定如下：
    主  文
聲請人任被繼承人甲○○（男，民國○○○年○月○○日生，身
分證統一編號：Ｚ000000000號）之遺產管理人之報酬
核定為新臺幣柒萬伍仟元。
程序費用新臺幣壹仟元由被繼承人甲○○之遺產負擔。
    理  由
一、按「遺產管理人，得請求報酬，其數額由親屬會議按其勞力
    及其與被繼承人之關係酌定之。」、「依本法之規定應開親
    屬會議時，由當事人、法定代理人或其他利害關係人召集之
    。」、「親屬會議不能召開或召開有困難時，依法應經親屬
    會議處理之事項，由有召集權人聲請法院處理之。」，民法
    第1183條、第1129條、第1132條第2 項前段分別定有明文。
二、聲請意旨略以：聲請人前經本院95年度財管字第64號民事裁
    定選任為被繼承人甲○○之遺產管理人。嗣依本院95年度家
    催字第330 號民事裁定為公示催告，並執行遺產管理人職務
    及編制遺產清冊，且聲請人為進行管理本件遺產，已代墊相
    關費用新臺幣（下同）5,779 元。茲因遺產管理人之報酬已
    難期待由親屬會議酌定，爰依民法第1183條及「代管無人承
    認繼承作業要點」第14點第3 項規定，以管理遺產報酬不得
    低於遺產現值百分之一為計算標準，暨參酌相關管理事務繁
    雜及現今律師承辦案件收費行情，請求本院裁定本件遺產管
    理報酬為74,700元。
三、經查：
  (一)本件被繼承人甲○○死亡後，其繼承人均已拋棄繼承權，且
    未經親屬會議選定遺產管理人，經本院選任聲請人為被繼承
    人之遺產管理人乙節，有聲請人提出之本院95年度財管字第
    64號民事裁定暨確定證明書附卷可稽，堪信為真實。準此，
    聲請人顯難召開親屬會議酌定其管理遺產之報酬，是其本於
    利害關係人之地位，聲請本院酌定報酬，洵屬有據。
  (二)聲請人主張之前揭事實，除上述裁定外，另據其提出土地謄
    本、遺產清冊、遺產管理人所付出勞力一覽表、土地登記申
    請書、財政部高雄市國稅局財產歸屬資料清單、民事陳報狀
    、理維國際法律事務所函、民事公示催告聲請狀、遺產申報
    書、財政部高雄市國稅局遺產稅核定通知書、臺灣新生報刊
    登廣告證明單、民事限期起訴聲請書、行政復查申請狀、、
    京城商業銀行函、臺灣臺南地方法院債權憑證、財政部高雄
    市國稅局函、高雄市稅捐稽徵處函、高雄市政府地政處前鎮
    地政事務所函、臺灣高雄地方法院函、法務部行政執行署高
    雄行政執行處通知、高雄縣湖內鄉公所函、本院民事執行處
    函、本院96年度聲字第269 號民事裁定、先行代墊費用之收
    據等件影本各1 份為證，堪信為真實。本院審酌：被繼承人
    之遺產有土地21筆，合計現值為39,778,780元，其債權人有
    財政部高雄市國稅局及京城商業銀行，遺產稅171,171 元及
    連帶保證債權金額66,175,633元未受清償，除此之外，尚無
    其他債權人陳報債權、債務或遺贈；又聲請人業已向路竹地
    政事務所及前鎮地政事務所辦理遺產管理人登記、查詢被繼
    承人財產、聲請公示催告、登報、向財政部高雄市國稅局辦
    理遺產稅申報書、通知債權人陳報債權等管理遺產行為，後
    續尚有強制執行等其他事項待理，聲請人處理上開事務及後
    續所需時間之久暫、耗費人力之程度及各債權人受償權利之
    保障等一切情狀，認聲請人任被繼承人遺產管理人之報酬金
    額，核定為75,000元（含已代為墊支之相關費用），即屬適
    當，爰酌定如主文第1 項所示。至於聲請人另請求擔任遺產
    管理人所支出之代墊費用5,779 元乙節，因該部分代墊費用
    依法應由遺產支應，而列於遺產管理人之報酬內，故此部分
    應無庸另行核給，併此述明。又財政部訂頒「代管無人承認
    繼承遺產作業要點」第14點第3 項規定，管理遺產報酬不得
    依於遺產現值百分之一，僅供法院斟酌，尚非為據以論酬之
    依據，併此敘明。
四、末按依法應由關係人（包括聲請人、相對人及其他利害關係
    人）負擔費用者，法院裁定命關係人負擔時，應一併確定其
    數額，非訟事件法第24條第1 項所明定。經核本件聲請事件
    ，應徵之程序費用為1,000 元，依非訟事件法第157 條規定
    ，應由遺產負擔，爰併予確定如主文第2 項所示，附此敘明
    。
五、依非訟事件法第157 條、第24條第1 項，裁定如主文。
中    華    民    國    98    年    6     月    17    日
                  家事法庭  司法事務官  林于莙
以上正本證明與原本無異。
如對本裁定抗告，須於裁定送達後10日之不變期間內，向本院提
出抗告狀，並繳納抗告費新臺幣1,000 元。
中    華    民    國    98    年    6     月    17    日
                                書記官  沈  蘊


司法院資訊處製作；財團法人民間司法改革基金會備份。
